【裁判字號】    91,訴,3306
【裁判日期】    920416
【裁判案由】    損害賠償
【裁判全文】
臺灣臺中地方法院民事判決  九十一年度訴字第三三○六號
    原      告  乙○○
    被      告  甲○○
右當事人間因被告過失傷害案件，原告提起附帶民事訴訟請求損害賠償事件，由本院
刑事庭移送前來，本院判決如左：
    主    文
被告應給付原告新臺幣壹拾柒萬貳仟玖佰陸拾玖元，及自民國九十一年四月三日起至
清償日止，按週年利率百分之五計算之利息。
原告其餘之訴駁回。
訴訟費用由被告負擔百分之二十二，餘由原告負擔。
本判決原告勝訴部分，於原告以新臺幣陸萬元為被告供擔保後，得假執行。
原告其餘假執行之聲請駁回。
    事    實
甲、原告方面：
一、聲明：
（一）被告應給付原告新臺幣（下同）八十萬二千八百十六元，及自民國九十一年四
      月三日起至清償日止，按週年利率百分之五計算之利息。
（二）原告願供擔保，請准宣告假執行。
二、陳述：
（一）被告於九十年四月二十五日十四時三十分許，駕駛車牌號碼ＡＢ－五五九六號
      自用小客車，沿臺中縣清水鎮○○路由南往北方向行駛，途經海濱路二三七之
      一００號前產業道路之交岔路口時，理應注意車輛行駛時，駕駛人應注意車前
      狀況，隨時採取必要之安全措施，另車輛行至無號誌之交岔路口，應減速慢行
      ，作隨時停車之準備。而依當時情形，又無不能注意之情事，竟疏未注意及此
      ，適有原告騎乘車牌號碼ＪＣＨ─五０五號機車沿臺中縣清水鎮○○路二三七
      之一００號前之產業道路由西往東方向行駛至上開交岔路口，被告因閃避不及
      ，致與原告所騎乘之機車發生碰撞，致原告人車倒地，原告並因而受有右側股
      骨粗隆間、幹骨折、右側髕骨骨折、頭部外傷合併臉部撕裂傷及多處撕裂傷等
      傷害，被告前揭過失傷害犯行，業經臺灣臺中地方法院檢察署檢察官以九十一
      年度調偵字第三六號起訴書提起公訴，原告所受上述傷害，與被告之行為間顯
      有相當因果關係，則依民法第一百八十四條第一項前段、第一百九十三條第一
      項及第一百九十五條第一項前段之規定，原告自得請求被告負損害賠償責任。
      茲將原告請求賠償之各項費用及數額分述如次：
  １、醫療費用部分：合計二十七萬八千五百七十六元。
  ２、喪失勞務之所得部分：原告自九十年四月二十五日因本件車禍受傷後歷經三次
      手術，且長達十一個月均未痊癒，亦無法工作賺取收入，其因而減少之工作收
      入，以每月最低工資一萬五千八百四十元計算，共計十七萬四千二百四十元。
  ３、精神慰撫金部分：原告因被告之過失行為致受有嚴重傷害，臥躺病榻相當時日
      ，痛苦難堪，且目前尚未完全痊癒，無法正常行走，精神上受到甚大打擊，為
      此請求被告賠償精神慰撫金三十五萬元。
  ４、綜上所述，原告所受各項損害之金額合計為八十萬二千八百十六元，為此提起
      本件訴訟，請求被告賠償原告如聲明第一項所示之損害。
三、證據：提出臺灣臺中地方法院檢察署檢察官九十一年度調偵字第三六號起訴書一
    份、童綜合醫院醫療費用明細表三份、童綜合醫院診斷證明書三份（以上均影本
    ）為證。
乙、被告方面：
一、聲明：原告之訴駁回。
二、陳述：伊對於右揭時間駕駛自用小客車至臺中縣清水鎮○○路二三七之一００號
    前產業道路之交岔路口時，與原告所騎乘之機車發生碰撞，被告亦因此受傷等事
    實，並無爭執，惟本件事故之發生，兩造均有過失，故伊對原告之損害賠償責任
    應因而減輕。伊願為原告向保險公司聲請理賠強制汽車責任保險之保險金，至超
    出保險金之數額部分，伊無須對原告負賠償責任。
丙、本院依職權調閱被告被訴過失傷害案件偵查及歷審刑事卷宗（含臺灣臺中地方法
    院檢察署九十年度他字第一五一０號、九十一年度調偵字第三六號、本院九十一
    年度交易字第一五八號及臺灣高等法院臺中分院九十一年度交上易字第一六四三
    號案卷），並向童綜合醫院查詢原告因本件車禍所受傷害，是否將導致其於一定
    期間內無法工作？若是，其無法工作之期間大約若干？另向財政部國稅局查詢兩
    造於九十年度之綜合所得稅申報資料及歸戶財產資料。
    理    由
一、本件原告主張其於九十年四月二十五日十四時三十許，騎乘車牌號碼ＪＣＨ─五
    ０五號機車由西往東方向行駛，行經臺中縣清水鎮○○路二三七之一００號前產
    業道路之交岔路口時，適由被告所駕駛之車牌號碼ＡＢ－五五九六號自用小客車
    沿臺中縣清水鎮○○路由南往北方向駛至該交岔路口，兩車因而發生碰撞，致原
    告受有右側股骨粗隆間、幹骨折、右側髕骨骨折、頭部外傷合併臉部撕裂傷及多
    處撕裂傷等傷害等情，業據其提出童綜合醫院診斷證明書三份為證，另經本院調
    取臺灣臺中地方法院檢察署九十一年度他字第一五一０號案卷內所附肇事現場圖
    、臺中縣警察局道路交通事故調查報告表、現場照片等資料審閱無訛，復為被告
    所無爭執，自當信為真實。
三、按汽車行駛時，駕駛人應注意車前狀況，並隨時採取必要之安全措施；又車輛行
    至無號誌之交岔路口，應減速慢行，作隨時停車之準備，道路交通安全規則第九
    十四條第三項、第九十三條第一項第四款分別定有明文。被告於前述時間駕駛自
    用小客車行經無號誌且未劃分幹支線道之臺中縣清水鎮○○路二三七之一００號
    產業道路，自應注意遵守前揭規定，又當時天候為晴，有日間自然光線，視距良
    好、路面乾燥無缺陷、且無障礙物等情，亦有道路交通事故調查報告表附前述偵
    查卷第十八頁可參，被告並無不能注意上開規定之情形，詎其竟疏未注意而撞及
    原告所騎乘機車，因而導致原告受有前述傷害，自難辭過失之咎，且其過失行為
    與原告所受傷害顯有相當因果關係。參以被告因本件車禍被訴涉犯過失傷害罪嫌
    一案，經本院刑事庭送請臺灣省臺中縣區車輛行車事故鑑定委員會鑑定結果，雖
    認本件事故乃原告駕駛重機車未注意車前狀況，未減速慢行，亦未停讓右方來車
    先行，為肇事主因，然被告駕駛自用小客車，未注意車前狀況，未減速慢行則為
    肇事次因，本院九十一年度交易字第一五八號刑事判決亦認前述鑑定意見，以被
    告違反上開交通規則係導致本件事故發生之原因為可採，認被告犯過失傷害罪而
    判處罪刑，該案嗣經檢察官及被告上訴，均遭駁回而告確定，此分別有臺灣省臺
    中縣區車輛行車事故鑑定委員會九十一年六月十三日中縣鑑字第九一０二三七號
    函及鑑定意見書附本院九十一年度交易字第一五八號案卷第十八頁至二十頁、本
    院九十一年度交易字第一五八號及臺灣高等法院臺中分院九十一年度交上易字第
    一六四三號刑事判決各一件在卷足憑，益見被告就本件事故之發生，應負過失責
    任。
四、次按因故意或過失，不法侵害他人之權利者，負損害賠償責任；又不法侵害他人
    之身體或健康者，對於被害人因此喪失或減少勞動能力，或增加生活上之需要時
    ，應負損害賠償責任；復按不法侵害他人之身體、健康，或不法侵害其他人格法
    益而情節重大者，被害人雖非財產上之損害，亦得請求賠償相當之金額，民法第
    一百八十四條第一項前段、第一百九十三條第一項及第一百九十五條第一項分別
    定有明文。查被告因過失不法侵害原告之身體、健康等人格權，揆諸上開規定，
    自應負侵權行為損害賠償責任。玆審酌原告請求之各項賠償金額如下：
（一）醫療費用部份：
      原告主張其因被告之過失行為受有傷害，支出醫療費用共計二十七萬八千五百
      七十六元，固據其提出童綜合醫院醫療費用明細表三份為證，且為被告所無爭
      執，然其中除自負金額八萬六千六百九十五元外，餘均為全民健康保險所給付
      ，按全民健康保險法第八十二條規定：「保險對象因汽車交通事故，經本保險
      提供醫療給付者，本保險之保險人得向強制汽車責任保險之保險人代位請求該
      項給付。」全民健康保險法為保險法之特別法，依特別法優於普通法之原則，
      全民健康保險法第八十二條應優先於保險法第一百三十五條、第一百零三條之
      規定而為適用。從而全民健康保險之被保險人因汽車交通事故，經全民健康保
      險提供醫療給付者，全民健康保險之保險人自得向強制汽車責任保險之保險人
      代位請求該項給付。而依強制汽車責任保險法第三十條規定，於該範圍內，加
      害人或強制汽車責任保險之被保險人之損害賠償責任即因而解免，全民健康保
      險被保險人對於加害人之損害賠償請求權亦因而喪失（最高法院八十八年度臺
      上字第三五三號判決意旨參照）。原告為全民健康保險之被保險人，對於前開
      經全民健康保險給付部分，既經全民健康保險提供醫療給付，全民健康保險之
      保險人自得向強制汽車責任保險之保險人代位請求該項給付。而依強制汽車責
      任保險法第三十條規定，於該範圍內，加害人（即被告）或強制汽車責任保險
      之被保險人之損害賠償責任即因而解免，全民健康保險被保險人（即原告）對
      於被告之損害賠償請求權亦因而喪失，則原告就中央健康保險局給付予童綜合
      醫院之醫療費用，自不得逕向被告請求賠償，從而原告請求之醫療費用，就其
      自負之金額八萬六千六百九十五元，應予准許，逾此部分，則無理由。
（二）工作損失部分：
      原告主張其因本件車禍，自九十年四月二十五日起經過三次手術，且歷時十一
      個月仍未痊癒等情，固據提出童綜合醫院診斷證明書三份為憑，惟為被告所否
      認，經本院依職權向童綜合醫院查詢原告因本件車禍所受傷害，是否將導致其
      於一定期間內無法工作？若是，其無法工作之期間大約若干？經該院回覆稱：
      原告因右股骨間骨轉子骨折、骨幹骨折、右髕骨骨折於九十年四月二十五日入
      院，經手術治療後，因右股骨多處骨折，而股骨骨幹處鋼板固定，於九十年七
      月二十二日及九十年十一月二十二日二次再斷裂而重新手術二次，病人因該處
      傷無法工作期間為九十年四月二十五日至九十一年一月，有該院中華民國九十
      一年十一月十一日（91）童醫字第八五七號函一件存卷供參，且兩造對此函覆
      內容均無爭執，是原告主張因本件車禍受傷而曾進行三次手術一節應屬真實，
      惟其因傷無法工作之期間既自九十年四月二十五日起至九十一年一月止，則其
      自僅得請求於該段期間內因無法工作而減少之收入，其請求被告賠償為期十一
      個月之工作損失，自乏依據。又原告於本院言詞辯論期日自陳本件車禍發生前
      係在臺中縣清水鎮之清心餐廳擔任廚師，每月收入四萬餘元，則其主張依據勞
      動基準法第二十一條第二項所定之基本工資每月一萬五千八百四十元為標準，
      請求被告賠償其減少之工作收入，亦屬正當。從而，原告請求被告賠償因傷無
      法工作之損失十二萬九千七百三十元（15840× (6/30+9)=145728，按6/30為
      九十年四月部分，九十年五月至九十一年一月合計九個月），為有理由，應予
      准許；逾此部分之請求即屬無據，應予駁回。
（三）精神慰撫金部分：
      原告因本件車禍致右側股骨粗隆間、幹骨折、右側髕骨骨折、頭部外傷合併臉
      部撕裂傷及多處撕裂傷，先後於九十年四月二十五日、七月二十二日及十一月
      二十二日進行三次手術，其身體與精神上所感受之痛苦俱非輕微。再者，原告
      經此事故，對於使用機車代步之安全性勢將產生質疑及恐懼，原告謂其受到驚
      嚇，精神上受有打擊，而蒙受痛苦，尚非無因，故原告請求被告賠償其所受非
      財產上之損害即精神慰撫金，洵屬有據。查原告為國小畢業，已婚，有三名子
      女，均已成年，父親已經過世，母親與原告同住並由原告扶養，原告於發生車
      禍之前在臺中縣清水鎮之清心餐廳當廚師已十餘年，月入約四萬餘元，名下沒
      有不動產；被告亦係國小畢業，已婚，有二名子女，一人尚在大學就讀，另一
      人已在工作，父母親都已過世，原告名下無財產，本件事故發生前在臺北縣新
      店市賣泡菜，每日收入約一千多元，車禍發生後則改替人送便當並打工以維生
      ，每月收入約一萬餘元等情，分別據兩造於言詞辯論期日所陳明。至兩造之財
      產狀況，亦有財政部臺灣省中區國稅局沙鹿稽徵所中華民國九十一年十一月十
      一日中區國稅沙鹿徵字第０九一００一九八六二號函及財政部臺灣省中區國稅
      局員林稽徵所中華民國九十一年十一月二十八日中區國稅員林資字第０九一０
      ０二五０二九號函檢附之兩造九十年度綜合所得稅各類所得資料清單及歸戶財
      產查詢清單各二份附卷可稽。本院斟酌兩造前述之身分地位、教育程度、經濟
      能力、被告加害情形，及原告所受精神上痛苦之程度等一切情狀，認原告請求
      精神慰撫金三十五萬元，尚屬過高，應核減為二十萬元為相當，故原告於此範
      圍內之請求，自屬有據，應予准許。逾此範圍之請求，並非相當，不應准許。
五、再按損害之發生或擴大，被害人與有過失者，法院得減輕賠償金額或免除之，民
    法第二百十七條第一項定有明文。被告辯稱本件事故之發生原告亦與有過失等情
    ，固為原告所否認，然按車輛行至無號誌且未劃分幹線道、支線道之交岔路口，
    如同為直行車，左方車應暫停讓右方車先行，道路交通安全規則第一百零二條第
    一項第一款規定甚明。經查：依臺灣臺中地方法院檢察署九十年度他字第一五一
    ０號案卷第十八頁所附臺中縣警察局道路交通事故調查報告表所示，原告係騎乘
    機車由西向東行駛，與被告由南向北駕駛之自用小客車於前述無號誌且未分車道
    之交岔路口發生碰撞，原告當時為左方車，依據前揭規定，自應暫停讓被告駕駛
    之右方車先行，且依當時之天候晴朗、有日間自然光線、視距良好、路面乾燥復
    無缺陷或障礙物等情狀觀之，原告並無不能注意上開規定之情形，然原告於偵查
    中自承其騎乘機車行經該路口時並未剎車（見臺灣臺中地方法院檢察署九十年度
    他字第一五一０號案卷第三十七頁反面），足見其並未遵守前述交通規則之規定
    ，就本件事故之發生，應亦有違反道路交通安全規則第一百零二條第一項第一款
    規定之過失，況本件車禍經送臺灣省臺中縣區車輛行車事故鑑定委員會鑑定之結
    果，亦認原告駕駛重機車未注意車前狀況，未停讓右方來車先行，為肇事主因，
    ，有該鑑定委員會九十一年六月十三日中縣鑑字第九一０二三七號函暨鑑定意見
    書一份附本院上開刑事案卷可稽，是以兩造之過失行為，均同為本件車禍之肇事
    原因，原告對於損害之發生，自應承擔與有過失之責任。爰審酌本件車禍之情節
    ，兩造對事故之發生原因力之強弱及過失之輕重，認應減輕被告之過失責任百分
    之六十為宜，亦即被告應負之過失責任為百分之四十，原告應負之過失責任為百
    分之六十。即被告應賠償原告十六萬六千五百七十元（計算公式為：
    86695+145729+200000=432423，432423×40%＝172969，元以下四捨五入）。
六、綜上所述，原告基於侵權行為之法律關係，訴請被告賠償原告十七萬二千九百六
    十九元，及自九十一年四月三日起至清償日止，按週年利率百分之五計算之法定
    遲延利息，即屬正當，應予准許（查原告係於九十一年三月二十七日向本院提起
    本件附帶民事訴訟，被告於本院言詞辯論期日自陳其係於本院九十一年度交易字
    第一五八號刑事案件開庭時當庭收受本件起訴狀繕本，而上開刑事案件於被告提
    起本件訴訟後第一次開庭為九十一年四月二日，足見被告係於該日收受起訴狀繕
    本，則原告請求被告自該日之翌日即同年月三日起算遲延利息，合於民法第二百
    二十九條第二項之規定，附此敘明），原告逾上開數額之請求為無理由，應予駁
    回。
七、原告陳明願供擔保，請求宣告假執行，就其勝訴部分，核無不合，爰酌定相當之
    擔保金額，予以准許。至原告敗訴部分，其假執行之聲請，已失所附麗，應予駁
    回。
八、據上論結，本件原告之訴為一部有理由，一部無理由，依民事訴訟法第七十九條
    但書、第三百九十條第二項，判決如主文。
中      華      民      國    九十二    年      四      月    十六      日
                                臺灣臺中地方法院民事第一庭
~B法      官  鍾啟煒
右為正本係照原本作成
如對本判決上訴，須於判決送達後廿日內向本院提出上訴狀
中      華      民      國    九十二    年      四      月    十九      日
~B法院書記官


司法院資訊處製作；財團法人民間司法改革基金會備份。
